【裁判字號】    98,裁,56
【裁判日期】    980115
【裁判案由】    商標異議
【裁判全文】
最  高  行  政  法  院  裁  定
                                        98年度裁字第56號
上  訴  人  甲○○
訴訟代理人  劉法正  律師
            楊祺雄  律師（兼送達代收人）
被 上訴 人  經濟部智慧財產局
代  表  人  王美花
參  加  人  郭元益食品股份有限公司
代  表  人  乙○○
訴訟代理人  謝協昌  律師
上列當事人間商標異議事件，上訴人對於中華民國97年9月18日
臺北高等行政法院97年度訴字第730號判決，提起上訴，本院裁
定如下：
    主  文
上訴駁回。
上訴審訴訟費用由上訴人負擔。
    理  由
一、按對於高等行政法院判決之上訴，非以其違背法令為理由，
    不得為之，行政訴訟法第242條定有明文。依同法第243條第
    1項規定，判決不適用法規或適用不當者，為違背法令；而
    判決有同條第2項所列各款情形之一者，為當然違背法令。
    是當事人對於高等行政法院判決上訴，如依行政訴訟法第24
    3條第1項規定，以高等行政法院判決有不適用法規或適用不
    當為理由時，其上訴狀或理由書應有具體之指摘，並揭示該
    法規之條項或其內容；若係成文法以外之法則，應揭示該法
    則之旨趣；倘為司法院解釋或本院之判例，則應揭示該判解
    之字號或其內容。如以行政訴訟法第243條第2項所列各款情
    形為理由時，其上訴狀或理由書，應揭示合於該條項各款之
    事實。上訴狀或理由書如未依此項方法表明，或其所表明者
    與上開法條規定不合時，即難認為已對高等行政法院判決之
    違背法令有具體之指摘，其上訴自難認為合法。
二、參加人前於民國（下同）94年6月3日以「L’AFFECTION 及
    圖」商標（下稱系爭商標，如附圖1），指定使用於商標法
    施行細則第13條所定商品及服務分類表第41類之婚紗攝影錄
    影，影音光碟錄影帶錄製及製作發行等服務，向被上訴人申
    請註冊，經其審查，核准列為註冊第0000000號商標。嗣上
    訴人於95年5月17日以系爭商標之註冊有違商標法第23條第1
    項第13款之規定，對之提起異議，案經被上訴人審查，認系
    爭商標與據以異議註冊第177517號「法頌」、第182997號「
    琺頌」、第191631號「法頌Fashionmonger及圖」及第00000
    00號「拉法頌」商標（下稱據爭商標，如附圖2）非屬近似
    商標，無商標法第23條第1項第13款規定之適用，以96年11
    月6日中台異字第950677號商標異議審定書為「異議不成立
    」之處分。上訴人不服，循序提起行政訴訟，案經原審判決
    駁回。
三、本件上訴人對於高等行政法院判決上訴，主張：(一)原審法院
    既已於判決理由中肯認系爭商標與據爭商標在比對是否近似
    時應著重讀音比對，並認定二商標於讀音上均為約「ㄌㄚ-
    ㄈㄚ-ㄙㄨㄥ」而構成近似，然其判決主文之結論卻認為兩
    商標不構成近似商標，其判決理由顯然與判決主文無法合理
    連結而兩相違背，有判決理由矛盾之違法。(二)據爭「拉法頌
    」商標業已形成一系列品牌之形象，且經上訴人廣泛使用，
    在婚紗攝影界擁有極高的知名度，且參加人負責人在未經上
    訴人同意下曾使用「拉法頌」商標於設址在臺北市○○○路
    ○段之2號L,affection拉法頌婚紗會館之店招上，前經臺灣
    臺北地方法院96年度易字第2632號刑事判決處以罰金在案，
    因而認參加人註冊系爭商標非善意，而原判決僅就商標近似
    與否單一因素加以判斷，有判決不備理由之違法。(三)原審僅
    以系爭商標與消費者有印象者僅在外觀之外文及羽毛圖案所
    形成之構圖【Ｌ'（羽毛）Ａ】作為區辨二商標近似與否之
    標準，忽視系爭商標於讀音或觀念上與上訴人據爭商標之高
    度近似性，既不符商標法原理亦違背論理經驗法則，而屬違
    背法令之判決。(四)系爭商標與據爭商標均有「情愛」含意，
    觀念近似，上訴人並已舉證證明之，惟原審對此不為採納，
    並未於理由項中說明，顯有判決不備理由之違法等語，為其
    理由。本院經核其上訴狀所載內容，或係重述其在原審業經
    主張而為原判決摒棄不採之陳詞，或係就原審所為論斷或駁
    斥其主張之理由，泛言原判決不適用法規或適用不當，而未
    具體表明原判決究竟有如何合於不適用法規或適用不當、或
    有行政訴訟法第243條第2項所列各款之情形，尚難認為已對
    原判決之如何違背法令有具體之指摘。依首揭規定及說明，
    應認其上訴為不合法，應予駁回。至上訴意旨援引之另案刑
    事裁判，因非判例，且該個案裁判內容與本件亦不盡相同，
    對其他案件之裁判並無拘束力，附此敘明。
四、據上論結，本件上訴為不合法。依行政訴訟法第249條第1項
    前段、第104條、民事訴訟法第95條、第78條，裁定如主文
    。
中    華    民    國    98    年    1     月    15    日
                    最高行政法院第三庭
                        審判長法官  高  啟  燦
                              法官  黃  淑  玲
                              法官  帥  嘉  寶
                              法官  黃  合  文
                              法官  吳  慧  娟
以  上  正  本  證  明  與  原  本  無  異
中    華    民    國    98    年    1     月    16    日
                              書記官  邱  彰  德


司法院資訊處製作；財團法人民間司法改革基金會備份。
